臺灣臺北地方法院刑事判決　　　　　　　100年度易字第644號
公　訴　人　臺灣臺北地方法院檢察署檢察官
被　　　告　鄭雪娥
上列被告因偽造文書案件，經檢察官提起公訴（99年度偵字第
13265 號），本院判決如下：
    主  文
鄭雪娥無罪。
    理  由
一、公訴意旨略以：被告鄭雪娥、鄭貴榮及鄭貴源係兄妹關係，
    因渠等之父鄭秀清於民國97年7 月21日往生，被告鄭雪娥、
    鄭貴榮（鄭貴榮涉犯偽造文書部分，另經本院判決）竟意圖
    為自己不法所有之犯意聯絡，明知土地所有權狀、建物所有
    權狀均未遺失，竟基於偽造文書之犯意，先於98年6 月15日
    向財政部臺北市國稅局萬華稽徵所辦理補發遺產稅免稅證明
    書（此部分不構成犯罪），繼於98年6 月22日向臺北市建成
    地政事務所、98年6 月30日向臺北市大安地政事務所辦理繼
    承登記，並切結土地、建物所有權狀遺失，各致承辦公務員
    陷於錯誤，將此不實事項登載於職務上所掌公文書，足以生
    損害於鄭貴源等繼承人及地政管理機關對地籍管理之正確性
    。因指被告鄭雪娥涉犯刑法第214 條之使公務人員登載不實
    罪嫌。
二、按犯罪事實應依證據認定之，無證據不得認定犯罪事實，刑
    事訴訟法第154 條第2 項定有明文。又認定不利於被告之事
    實，須依積極證據，苟積極證據不足為不利於被告事實之認
    定時，即應為有利於被告之認定，更不必有何有利之證據；
    另刑事訴訟法上所謂認定犯罪事實之證據，係指足以認定被
    告確有犯罪行為之積極證據而言，該項證據自須適合於被告
    犯罪事實之認定，始得採為斷罪資料；又告訴人之告訴，係
    以使被告受刑事訴追為目的，是其陳述是否與事實相符，仍
    應調查其他證據以資審認，最高法院30年上字第816 號、29
    年上字第3105號、52年臺上字第1300號判例參照。次按刑事
    訴訟法第161 條第1 項規定：檢察官就被告犯罪事實，應負
    舉證責任，並指出證明之方法。其立法理由：「為確實促使
    檢察官負舉證責任及防止濫行起訴‥‥檢察官對於被告之犯
    罪事實，自應負提出證據及說明之實質責任」。因此，公訴
    案件犯罪證據之蒐集，及提起公訴後，對犯罪事實之舉證責
    任及指出證明之方法，均屬公訴人之職責，原則上法院僅於
    當事人之主張及舉證範圍內進行調查證據，其經法定程序調
    查證據之結果，認已足以證明犯罪事實時，始得為犯罪事實
    之認定。若其為訴訟上之證明，於通常一般人仍有合理之懷
    疑存在，尚未達於可確信其真實之程度者，在該合理懷疑尚
    未剔除前，自不能為有罪之認定。且法院不得以偵查機關關
    於某種犯罪之調查不易，即放棄上開原則之堅持，致有違背
    刑事訴訟無罪推定及嚴格證明之原則。是以，倘檢察官所提
    出之證據，不足為被告有罪之積極證明，或其指出證明之方
    法，無從說服法院以形成被告有罪之心證，基於無罪推定之
    原則，自應為被告無罪判決之諭知，最高法院92年臺上字第
    128 號判例及同院94年度臺上字第2033號判決要旨可資參照
    。
三、檢察官認被告涉有上開使公務人員登載不實罪嫌，無非係以
    ：(一)被告鄭雪娥、鄭貴榮之供述，(二)證人即告訴人鄭貴源、
    證人鄭許銀、鄭雪櫻、鄭貴龍、鄭雪馨於偵查中證言(三)臺北
    市大安地政事務所99年1 月15日北市大地三字第0993008790
    0 號函、臺北市建成地政事務所99年1 月18日北市建地三字
    第09930089000 號函，(四)死亡證明書，(五)土地所有權狀、建
    築改良物所有權狀等為其論據。
四、訊據被告堅決否認有何使公務人員登載不實之犯行，並辯稱
    ：其於98年6 月3 日經同案被告鄭貴榮（以下逕稱其名）介
    紹認識代書林文章（以下逕稱其名），鄭貴榮向其表示其等
    父親遺產將近1 年未申報，已持續遭罰款，如再不申報將繼
    續罰款，應請林文章辦理，其當場叮囑林文章應以合法程序
    辦理之；其並未交付林文章任何授權書、印鑑及身份證明，
    且未曾見過本案的切結書，亦未曾授權或同意任何人於上開
    切結書上蓋章，林文章及鄭貴榮事前均未曾向其告知於上開
    切結書上用印之事等語。
五、經查：
  (一)鄭貴榮於本院審理時陳稱：其有大概告訴被告關於繼承公同
    共有登記的事情，並告知如有不瞭解之處，可以去問林文章
    ，嗣其於98年6 月3 日就約林文章及被告一起到其任職的銀
    行碰面，當天其剛好有事，就由被告與林文章去討論，離開
    時，被告有告知其在合法的情況下可以辦理登記。本案切結
    書上的兩個印章都是由林文章交其閱過後，由林文章所蓋的
    。因為被告是全權委託其處理，所以其就授權林文章可以在
    本案切結書上蓋被告的章，且於蓋章前後均未告知被告有關
    於在切結書上蓋章一事等語（見本院卷第76頁背面至77 頁
    ）。
  (二)林文章於本院審理時亦證稱：本案切結書上的印章係由其所
    蓋，因為其有與鄭貴榮討論，鄭貴榮同意，其才蓋章，因為
    被告有說要全權委託鄭貴榮辦理，其有告知鄭貴榮，切結書
    上要蓋被告的印章，其當時並未與被告聯絡等語（見本院卷
    第70頁背面、第頁）。
  (三)觀諸上開鄭貴榮及林文章之言，足認被告就本案之繼承登記
    相關事宜已委託鄭貴榮處理，而鄭貴榮就後續辦理繼承登記
    含切結本案切結書一事，並未告知被告即授權林文章於本案
    切結書上蓋被告之章；而林文章亦因認定被告已全權委託鄭
    貴榮處理該事，故於蓋章當時未與被告聯絡之事實，應屬實
    在。從而，被告辯稱鄭貴榮及林文章於事前均未告知其有關
    在本案切結書上用印乙節，應非虛妄，堪以採信。準此，被
    告於事前就本案切結書上用印一事，既不知情，即難謂有檢
    察官起訴之與鄭貴榮共同基於使公務人員登載不實之犯意聯
    絡。又被告雖有授權被告鄭貴榮代為處理本案繼承登記事宜
    ，然鄭貴榮既未事前告知被告有關本案切結書一事，尚不能
    以此即謂該二人就此部分有犯意之聯絡，且依鄭貴榮上開所
    言，被告係授權鄭貴榮應在合法的情況下辦理本件之繼承登
    記，而鄭貴榮本案既涉犯使公務人員登載不實之犯行，其所
    為自非合法，而不在被告所授權之範圍內。綜此，被告係授
    權鄭貴榮於合法的範圍內處理本件繼承登記事宜，而被告就
    本件切結書用印一事既不知情，即無與鄭貴榮有共同使公務
    人員登載不實之犯意聯絡可言，自難繩以刑法第214 條之使
    公務人員登載不實罪責。
  (四)至林文章於本案審理中雖證述：就其記憶中，其於98年6 月
    3 日與被告見面時，應該有告知其切結書之內容，也有談到
    切結書所載「遍尋不著」這句話云云。然衡以林文章與被告
    見面討論本件繼承登記之事宜時間僅短短30分鐘，其中尚包
    含兩人間無關本案之寒暄乙節，業據林文章證述稽詳（見本
    院卷第69頁背面、第72頁），且其等討論之時即98年6 月3
    日距離林文章於本院作證之時即100 年5 月31日，已近2年
    之時間，且林文章就此部分之證述亦均無法確認，而僅能稱
    「記憶中」「應該」等語，是林文章此部分之證述或因時間
    久遠而有記憶模糊之處，是否與事實相符，即非無疑。且縱
    認林文章上開所言為真實，亦僅得認定林文章曾告知被告相
    關切結書的內容，然其等當時並未確定要辦理本件繼承登記
    （含簽立本件切結書）等情，亦據林文章證述明確（見本院
    卷第70頁背面），是自難以此為不利被告之認定，併此敘明
    。
六、綜上所述，依卷內相關卷證資料，足認被告所辯，應屬可採
    。檢察官所為舉證，尚不足以證實被告確有使公務人員登載
    不實之犯行。此外，本院復查無其他積極之證據，足資認定
    被告確有檢察官所指之上述犯行，揆諸首開說明，自應為無
    罪之諭知。
據上論斷，應依刑事訴訟法第301 條第1 項，判決如主文。
本案經檢察官張成業到庭執行職務
中    華    民    國   100    年    7     月    29    日
                  刑事第八庭    法  官  陳雯珊
上正本證明與原本無異。
如不服本判決應於收受送達後10日內向本院提出上訴書狀，並應
敘述具體理由；其未敘述上訴理由者，應於上訴期間屆滿後20日
內向本院補提理由書（均須按他造當事人之人數附繕本）「切勿
逕送上級法院」。告訴人或被害人如對於本判決不服者，應具備
理由請求檢察官上訴，其上訴期間之計算係以檢察官收受判決正
本之日期為準。
                                書記官  馬正道
中    華    民    國   100    年    7     月    29    日